臺灣新竹地方法院民事判決　　　　　　　100年度家簡字第9號
原　　　告　台新資產管理股份有限公司
法定代理人　吳統雄
被　　　告　廖武龍
被　　　告　高慧芬
上列當事人間請求宣告夫妻分別財產事件，本院於民國100 年9
月15日言詞辯論終結，判決如下：
    主  文
原告之訴駁回。
訴訟費用由原告負擔。
    事實及理由
壹、原告起訴主張：
一、訴之聲明：
(一)、被告廖武龍與被告高慧芬間之夫妻財產制改用分別財產制。
(二)、訴訟費用由被告負擔。
二、事實及理由：被告廖武龍、高慧芬為夫妻，現婚姻關係存續
    中，其等婚後未向法院辦理夫妻分別財產制契約登記；而被
    告廖武龍積欠原告新臺幣（下同）479,780 元，經原告數次
    催索，被告廖武龍均置之不理，迄未償還上開債務。嗣原告
    對被告廖武龍聲請強制執行，惟經執行無效果，有臺灣臺南
    地方法院於民國（下同）97年2 月24日核發之南院雅97執迅
    字第3708號執行命令及債權憑證可憑，而原告向國稅局調閱
    被告廖武龍之最新年度財產所得資料，發現其名下亦無任何
    可供執行受償之財產，爰依民法第1011條之規定，提起本件
    訴訟。
貳、被告二人到庭，被告廖武龍則以：其有積欠原告債務無誤，
    但其自中華聯合半導體設備製造股份有限公司離職後一年，
    即在啟建科技企業社上班迄今，故其有薪資所得，原告可執
    行其薪水之三分之一，但原告沒有執行等語置辯。被告高慧
    芬則以：其所有之建物，均係伊在繳貸款等語置辯。
、本院之判斷：
一、按夫妻得於結婚前或結婚後，以契約就本法所訂之約定財產
    制中，選擇其一，為其夫妻財產制；夫妻未以契約訂立夫妻
    財產制者，除本法另有規定外，以法定財產制，為其夫妻財
    產制，民法第1004條、第1005條分別定有明文。原告主張被
    告廖武龍、高慧芬係夫妻關係，現婚姻關係仍存續中，且未
    曾以契約訂立夫妻財產制等事實，業據提出被告戶籍謄本影
    本、本院夫妻財產登記資料查詢系統查詢結果各1 份為證，
    自堪信原告上開主張為真，是依上開規定，被告廖武龍、高
    慧芬間應以法定財產制為其等之夫妻財產制。
二、次按債權人對於夫妻一方之財產已為扣押，而未得受清償時
    ，法院因債權人之聲請，得宣告改用分別財產制，民法第10
    11條定有明文。所謂未得受清償，包括全無可扣押之物或所
    扣押之物數量不足，及所扣押之財產不足清償該為扣押之債
    權人債權等情形（最高法院89年度台上字第854 號判決意旨
    參照）。而債權人聲請改用分別財產制之目的，係為排除有
    管理權之一方對於他方原有財產之使用、收益權，影響夫妻
    對於夫妻財產制之選擇意願，故是否宣告改用，其要件自應
    從嚴解釋，即在債權人未對於夫妻一方之財產為扣押，而未
    得受清償時，不得為之。經查：
  1.原告主張被告廖武龍因積欠原告債務未清償，業經原告對被
    告廖武龍聲請強制執行，惟經執行無效果，並經法院核發債
    權憑證在案等事實，業據原告提出臺灣臺南地方法院97年2
    月24日南院雅97執迅字第3708號執行命令及債權憑證各1 份
    為證，固堪認定。
  2.原告主張其向國稅局調閱被告廖武龍之最新年度財產所得資
    料，發現被告廖武龍名下無任何可供執行受償之財產，雖據
    原告提出被告廖武龍之調件明細表1 份為證，惟被告廖武龍
    主張其有薪資所得，原告可執行其薪水之三分之一，但原告
    沒有執行等語（參本院100 年9 月15言詞辯論筆錄），核與
    本院依職權查閱被告廖武龍之稅務電子閘門財產所得調件明
    細表所示，被告廖武龍於98、99年確有來自啟建科技企業社
    之薪資所得相吻，是難認被告廖武龍已全無可扣押之物。況
    自然人之財產並非僅以稅捐機關所核發之作為課稅用途之財
    產明細為據，其可能尚有現金或其他具有財產價值之動產可
    供清償債務，更遑論被告廖武龍之財產亦可能因其工作、繼
    承或其他情況而有所增加，此由本院依職權查閱之上開被告
    廖武龍稅務電子閘門財產所得調件明細資料，查悉被告廖武
    龍於98、99年度尚各有薪資所得180,000 元及240,000 元等
    情足證，是原告若未踐行扣押被告廖武龍財產之程序，本院
    自難認定原告對被告廖武龍之債權，是否有全無可扣押之物
    、所扣押之物數量不足或所扣押之財產不足清償該為扣押之
    債權人債權等未得受清償之情形，揆諸前揭規定，原告未對
    被告廖武龍財產扣押而未得受清償，即遽以聲請判決宣告被
    告間改用分別財產制，於法即有不合，不應准許。
肆、據上論結，本件原告之訴為無理由，依民事訴訟法第78條，
    判決如主文。
中    華    民    國   100    年    9     月    30    日
                    家事庭法官  法  官        黃惠玲
以上正本係照原本作成。
如對本判決上訴，須於判決送達後20日之不變期間內，向本院提
出上訴狀。如委任律師提起上訴者，應一併繳納上訴審裁判費。
中    華    民    國   100    年    9     月    30    日
                                書記官        王思穎